最  高  行  政  法  院  裁  定
110年度聲再字第421號
聲  請  人  黃典隆                                     

上列聲請人因與相對人新北市政府間社會福利事件，對於中華民
國110年10月28日本院110年度抗字第244號裁定聲請再審，本院
裁定如下：
　　主  文
再審之聲請駁回。
再審訴訟費用由聲請人負擔。
　　理  由
一、對於確定裁定聲請再審，應依行政訴訟法第283條準用同法
    第277條第1項第4款之規定表明再審理由，此為必須具備之
    程式。所謂表明再審理由，必須指明確定裁定有如何合於再
    審事由之具體情事，始為相當。倘僅泛言原確定裁定違法，
    而未具體指明係依據行政訴訟法第273條或第274條規定之何
    種再審事由；或雖已載明何條何款，然並未表明符合該款之
    具體情事者，尚難謂已合法表明再審理由。如未表明再審理
    由，法院無庸命其補正。而行政訴訟法第273條第1項第1款
    所謂「適用法規顯有錯誤」，係指原裁判所適用之法規與該
    案應適用之現行法規相違背，或與司法院解釋有所牴觸者。
    至於法律上見解之歧異，對之縱有爭執，要難謂為適用法規
    顯有錯誤，而據為聲請再審之理由。同條項第2款所稱「判
    決理由與主文顯有矛盾」，係指判決理由與主文之內容適得
    其反而言。
二、聲請人之父黃萬得於民國86年間因坐落新北市○○區○○街00巷
    00弄00號之建物（下稱系爭建物），經相對人強制拆除，為
    顧及黃萬得之安全，由相對人暫時安置於愛德養護中心，並
    依行為時老人福利法第30條第1款規定，以87年2月3日87北
    府社五字第025283號違反老人福利法罰鍰處分書（下稱罰鍰
    處分），裁處聲請人新臺幣（下同）3萬元罰鍰。聲請人不
    服，循序提起行政訴訟，經本院87年度判字第2761號判決駁
    回（下稱系爭確定判決）在案。聲請人仍不服，以罰鍰處分
    有行政程序法第101條所定顯然錯誤及同法第112條所定一部
    無效情事存在，請求相對人更正廢棄罰鍰處分，經相對人以
    108年11月7日新北府社老字第1082048603號函（下稱相對人
    108年11月7日函）復聲請人，罰鍰處分無聲請人所稱行政程
    序法第101條、第112條所定情事。聲請人不服，提起訴願，
    經衛生福利部（下稱衛福部）109年4月6日衛部法字第10900
    01754號訴願決定不受理（下稱訴願決定）後，向臺北高等
    行政法院（下稱原審）提起行政訴訟，聲明：一、確認罰鍰
    處分無效。二、確認相對人108年11月7日函無效。三、確認
    訴願決定無效。四、衛福部應賠償聲請人精神損失300萬元
    。五、相對人應賠償聲請人800萬元，並自87年2月3日起以
    年利率5%計算之利息至賠償止。六、臺灣新北地方法院應返
    還聲請人8萬元，並自90年2月1日起以年利率5%計算之利息
    至返還止。嗣經原審於110年6月17日以109年度訴字第637號
    裁定駁回關於聲明一、五部分（關於聲明二、三、四部分，
    原審另以判決駁回之；關於聲明六部分，原審則另以裁定移
    送至臺灣新北地方法院），聲請人不服，提起抗告，經本院
    110年度抗字第244號裁定（下稱原確定裁定）駁回其抗告確
    定。聲請人不服，主張原確定裁定有行政訴訟法第273條第1
    項第1款、第2款再審事由，聲請再審。
三、聲請意旨略以：(一)行政訴訟法第273條第1項第2款再審事
    由：原確定裁定理由三有關系爭確定判決予以確認罰鍰處分
    不具違法性，即為該判決效力所及，與理由四、㈢抗告人略
    謂系爭確定判決是用行政程序法第5條、第8條、第96條、違
    章建築處理辦法第3條、第5條規定，相互矛盾。(二)行政訴
    訟法第273條第1項第1款再審事由：系爭確定判決並未裁判
    罰鍰處分未違背行政程序法第5條、第8條、第96條、第110
    條、違章建築處理辦法第3條及第5條規定，聲請人自得依行
    政程序法第113條、第112條及第111條第6款、第7款規定，
    確認罰鍰處分空言以聲請人之父之系爭建物為應強制拆除違
    章建築，詐騙聲請人遺棄愛德養護中心，具有重大明顯之瑕
    疵，且由社會局、教育局、板橋重慶國小認定為應強制拆除
    違章建築缺乏事務權限，為無效行政處分。(三)罰鍰處分為
    無效行政處分，系爭確定判決未依行政訴訟法第218條規定
    裁判誤寫等語。
四、經查，裁定理由與理由間之矛盾核非理由與主文矛盾，不符
    合行政訴訟法第273條第1項第2款規定之要件。其餘再審書
    狀所陳各節，無非重述前訴訟程序實體爭議事項不服之理由
    ，而對於原確定裁定以其抗告為無理由予以駁回，究有何合
    於行政訴訟法第273條第1項第1款所定再審事由之具體情事
    ，則未據敘明。依上述規定及說明，其再審之聲請，自非合
    法，應予駁回。又原確定裁定之相對人爲新北市政府，且原
    確定裁定已敘明聲請人關於衛福部及臺灣新北地方法院之聲
    明部分，已分別經原審另以判決駁回及裁定移送臺灣新北地
    方法院，是聲請人復將衛福部、臺灣新北地方法院列為本件
    之相對人，自屬於法不合，不能准許。
五、依行政訴訟法第283條、第278條第1項、第104條、民事訴訟
    法第95條、第78條，裁定如主文。
中　　華　　民　　國　　111 　年　　2 　　月　　24　　日
                    最高行政法院第一庭
                        審判長法官  侯　東　昇　
                              法官　王　碧　芳
                              法官　鍾　啟　煌
                              法官　蔡　紹　良
                              法官　簡　慧　娟

以  上  正  本  證  明  與  原  本  無  異
中　　華　　民　　國　　111 　年　　2 　　月　　24　　日
　　　　　　　　　　　　　　　書記官　劉　柏　君